【裁判字號】    98,訴,345
【裁判日期】    980413
【裁判案由】    違反毒品危害防制條例
【裁判全文】
臺灣屏東地方法院刑事判決               98年度訴字第345號
公  訴  人  臺灣屏東地方法院檢察署檢察官
被      告  甲○○
                    另案於臺灣屏東監獄竹田分監執行中
上列被告因違反毒品危害防制條例案件，經檢察官提起公訴（98
年度毒偵字第299 號），被告於準備程序就被訴事實為有罪之陳
述，本院合議庭裁定由受命法官獨任逕行簡式審判程序，並予判
決如下：
    主  文
甲○○施用第一級毒品，累犯，處有期徒刑捌月；又施用第二級
毒品，累犯，處有期徒刑肆月，應執行有期徒刑拾月。
    事  實
一、甲○○曾於民國92年間，因施用毒品案件，經本院以92年度
    毒聲字第653 號裁定送勒戒所觀察勒戒後，因認無繼續施用
    之傾向，於92年8 月11日釋放，並由臺灣屏東地方法院檢察
    署檢察官以92年度毒偵字第726 號為不起訴處分確定。其於
    上開觀察勒戒5 年內之95年間，又因竊盜及施用毒品案件，
    分別經本院以95年度易字第799 號判決判處有期徒刑8 月確
    定，及以95年度訴字第1048號判決判處有期徒刑7 月確定。
    上開2 判決所處之刑，再經本院以96年度聲減字第958 號裁
    定減刑，並定應執行有期徒刑7 月確定，迄96年11月20日縮
    刑期滿執行完畢。
二、詎甲○○仍不知悔改，明知海洛因、甲基安非他命業經行政
    院公告列為毒品危害防制條例第2條第2項第1款、第2款之第
    一級、第二級毒品，不得施用、持有，復基於施用第一級毒
    品、第二級毒品之個別犯意，為下列之犯行：(一)於97年12月
    14至15日間之某時許，在屏東縣內埔鄉○○村○○路508 號
    住所，將海洛因粉末摻水置入針筒後再注射血管之方式，施
    用海洛因1 次；(二)於97年12月14至15日間之某時許，在其上
    開住處，以將適量之甲基安非他命放入玻璃吸食器內，並點
    火燃燒使之產生煙霧，再吸取其煙氣之方式，施用甲基安非
    他命1 次。嗣於97年12月16日10時10分許，在屏東縣萬巒鄉
    ○○村○○路農田水利會抽水機房，因竊盜案為警查獲，經
    徵其同意採集尿液送請鑑驗結果，均呈嗎啡及甲基安非他命
    陽性反應。
三、案經屏東縣政府警察局內埔分局報告臺灣屏東地方法院檢察
    署檢察官偵查起訴。
    理  由
一、本案被告甲○○所犯違反毒品危害防制條例罪，並非法定刑
    為死刑、無期徒刑或最輕本刑3年以上有期徒刑之罪，亦非
    高等法院管轄第一審之案件，而被告於本院準備程序中就被
    訴事實為有罪之陳述，本院合議庭乃裁定由受命法官獨任進
    行簡式審判程序。又簡式審判程序之證據調查，依刑事訴訟
    法第273條之2規定，不受同法第159條第1項審判外陳述排除
    之限制，再被告對於卷內之各項證據，亦不爭執證據能力，
    故卷內所列之各項證據，自得作為證據，先予敘明。
二、上開犯罪事實，業據被告甲○○於本院審理中供承不諱，復
    有手臂注射痕跡照片2 張（警卷第15頁）在案可資憑佐；而
    被告於97年12月16日為警查獲後所排放之尿液經採樣送請鑑
    驗，以酵素免疫分析法檢驗及氣相層析質譜儀法確認檢驗結
    果，於嗎啡及甲基安非他命均呈陽性反應，有屏東縣政府警
    察局內埔分局辦理毒品防制條例尿液送驗真實姓名對照表及
    臺灣檢驗科技股份有限公司97年12月30日出具報告編號KH2
    008C0000000 號之濫用藥物尿液檢驗報告各1 份附卷足稽（
    警卷第8 至9 頁），足見被告上開自白確與客觀事實相符，
    堪予採認。
三、按92年7 月9 日新修正之毒品危害防制條例刪除2 犯及3犯
    之規定，一改修法前繁雜之處遇程序，僅將施用毒品者簡化
    區分為初犯、再犯，並認施用毒品者係屬病患性犯人，以觀
    察、勒戒戒除其身癮，並以強制戒治去除其心癮。經觀察、
    勒戒或強制戒治執行完畢釋放後，若係5 年後再犯該條例第
    10條施用毒品罪者，與同條例第20條第1 項、第2 項關於「
    初犯」之處理方式相同，檢察官應先聲請法院裁定令被告入
    勒戒處所觀察、勒戒，並視有無繼續施用毒品傾向，決定應
    予釋放、為不起訴之處分，或應聲請法院裁定令入勒戒處所
    強制戒治；若係5 年內「再犯」同條例第10條施用毒品罪者
    ，依同條例第23條第2 項規定，檢察官則應依法追訴。觀諸
    該條例第20條第3 項之修正理由：「觀察、勒戒或強制戒治
    五年後再犯者，顯見前所實施之觀察、勒戒或強制戒治已足
    以遮斷其施用毒品之癮，為期自新及協助其戒除毒癮，對此
    5 年後再犯者，爰明定仍適用初犯之規定，先經觀察、勒戒
    、強制戒治之程序。」及同條例第23條第2 項之修正理由：
    「為配合簡化施用毒品犯之刑事處遇程序，並鑑於經觀察、
    勒戒或強制戒治執行完畢釋放後5 年內再犯者，其再犯率甚
    高，原據以實施之觀察、勒戒及強制戒治既已無法收其實效
    ，自應施以刑事處遇。」，顯然如施用毒品者係前經觀察、
    勒戒或強制戒治等治療程序執行完畢5 年後，始再施用毒品
    之「初犯」，因前所執行之觀察、勒戒或強制戒治已足收戒
    除毒癮之效，自應重新執行觀察、勒戒或強制戒治等治療程
    序，並於治療程序執行完畢後，由檢察官為不起訴處分，毋
    庸對之追訴處罰；反之，在「再犯」之情形，因其先前所為
    治療程序顯未能收戒斷毒癮之效，且考量施用毒品者之再犯
    率偏高，乃簡化其刑事處遇程序，而逕予追訴處罰，不再施
    以治療程序。參酌上開立法理由，修正毒品危害防制條例就
    施用毒品者，祇於「初犯」及「5 年後再犯」二種情形，有
    其追訴條件之限制，即須於初犯經觀察、勒戒或強制戒治釋
    放後，5 年內均無施用毒品之行為，始能認其前所實施之觀
    察、勒戒或強制戒治已足遮斷毒癮，而得於5 年後再犯時，
    再予適用初犯之規定，重行觀察、勒戒等程序。倘5 年內已
    經再犯，被依法追訴處罰，縱其第3 次（或第3 次以上）施
    用毒品之時間在初犯釋放5 年以後，即與「5 年後再犯」之
    情形有別，且因已於「5 年內再犯」，顯見其再犯率甚高，
    原實施觀察、勒戒或強制戒治，已無法收其實效，而無5 年
    戒斷期之存在，自無再經觀察、勒戒及強制戒治之必要，應
    由檢察官逕行起訴，始符新法修正之本旨。查本件被告甲○
    ○前於92年間，因施用毒品案件，經本院以92年度毒聲字第
    653 號裁定送勒戒所觀察勒戒後，因認無繼續施用之傾向，
    於92年8 月11日釋放，並由臺灣屏東地方法院檢察署檢察官
    以92年度毒偵字第726 號為不起訴處分確定。其於上開觀察
    勒戒5 年內之95年間，又因施用毒品案件，以95年度訴字第
    1048號判決判處有期徒刑7 月確定再經本院以96年度聲減字
    第958 號裁定減刑，迄96年11月20日縮刑期滿執行完畢，此
    有臺灣高等法院被告前案紀錄表附卷可考，被告於上開觀察
    勒戒執行完畢後，既曾於5 年內再犯毒品危害防制條例第10
    條之罪，並業經判刑確定，本次被告復行觸犯毒品危害防制
    條例第10條之罪，自非屬毒品危害防制條例第20條第3項 所
    定「5 年後再犯」之情形，而應依法追訴處罰。綜此，本件
    事證已臻明確，被告施用毒品海洛因及甲基安非他命之犯行
    ，均洵堪認定。
四、按海洛因及甲基安非他命分屬毒品危害防制條例第2 條第2
    項第1 款、第2 款規定之第一級及第二級毒品，均不得持有
    及施用，核被告甲○○所為，係犯毒品危害防制條例第10條
    第1項之施用第一級毒品罪及同法條第2項之施用第二級毒品
    罪。被告施用前後之持有第一級毒品及第二級毒品之低度行
    為，分別為其施用第一級毒品與第二級毒品之高度行為所吸
    收，均不另論罪，又被告所犯前開2罪間，犯意各別，罪名
    、行為且互殊，應予分論併罰。另被告有上揭犯罪事實欄所
    述經有期徒刑宣告及執行完畢之情形，此有前開臺灣高等法
    院被告前案紀錄表可按，被告於有期徒刑執行完畢後，5 年
    以內故意再犯本件均為有期徒刑以上之罪，皆構成累犯，均
    應依刑法第47條第1 項規定予以加重其刑。爰審酌被告前已
    因施用毒品犯行經觀察勒戒，竟仍故態復萌，復行施用毒品
    不輟，無視於毒品對於自身健康之戕害及國家對於杜絕毒品
    犯罪之禁令；惟衡酌施用毒品係屬自戕行為，被告犯罪手段
    尚屬平和，亦未因此而危害他人，所生損害尚非鉅大，且被
    告於犯後於本院審理時坦承犯行，尚見悔意之犯罪後態度，
    另施用毒品者均有相當程度之成癮性及心理依賴，其犯罪心
    態與一般刑事犯罪之本質並不相同，應側重適當之醫學治療
    及心理矯治為宜，暨檢察官於本院審理時對被告具體求刑之
    刑度範圍等一切情狀，分別量處如主文所示之刑，並定其應
    執行刑，以資懲儆。
據上論斷，應依刑事訴訟法第273 條之1 第1 項、第299 條第1
項前段，毒品危害防制條例第10條第1項、第2項，刑法第11條前
段、第47條第1項、第51條第5款，判決如主文。
本案經檢察官潘國威到庭執行職務
中    華    民    國    98    年    4     月    13    日
                  刑事第三庭    法  官  陳怡先
以上正本證明與原本無異。
如不服本判決應於收受判決後10日內向本院提出上訴書狀，並應
敘述具體理由；其未敘述上訴理由者，應於上訴期間屆滿後20日
內向本院補提理由書（均須按他造當事人之人數附繕本）「切勿
逕送上級法院」。
中    華    民    國    98    年    4     月    13    日
                                書記官  鍾小屏
附錄本案論罪科刑法條：
毒品危害防制條例第10條
施用第一級毒品者，處 6 月以上 5 年以下有期徒刑。
施用第二級毒品者，處 3 年以下有期徒刑。


司法院資訊處製作；財團法人民間司法改革基金會備份。
